臺灣高雄地方法院民事判決　九十年度重訴字第一○九三號
　　原　　　告　交通銀行股份有限公司
　　法定代理人　庚○○
　　訴訟代理人　己○○
　　被　　　告　立大農畜興業股份有限公司
　　法定代理人　丁○○
　　訴訟代理人　戊○○
　　被　　　告　甲○○
　　　　　　　　乙○○
　　訴訟代理人　丙○○
右當事人間請求清償借款事件，本院判決如左：
    主    文
被告應連帶給付原告新台幣壹億壹仟零貳拾萬元，及如附表一所示之利息、違約金。
訴訟費用由被告連帶負擔。
本判決於原告以新台幣仟陸佰柒拾萬仟元為被告供擔保後，得假執行。但被告
立大農畜興業股份有限公司如於假執行程序實施前以新台幣壹億壹仟零貳拾萬元為原
告供擔保後，得免為假執行。
    事    實
甲、原告方面：
一、聲明：求為判決除假執行擔保金額外，如主文所示。
二、陳述：
（一）、被告立大農畜興業股份有限公司（下稱立大公司）原法定代理人甲○○，現
        由鈞院九十年度執全字第一六五八號假處分不得行使立大公司董事長及董事
        職權，該公司另於董事會推選丁○○執行董事長職務，故以丁○○為被告立
        大公司之法定代理人，而提起本件訴訟，合先敘明。
（二）、被告立大公司為資金運用計劃，以被告乙○○為連帶保證人，向原告借款壹
        億元，雙方於民國八十六年十月七日簽訂中長期放款合約，約定借款期間三
        年（自八十六年十月八日起至八十九年十月八日止），利息按週年利率百分
        之七點九五計算，逾期清償在六個月以內者，按上開利率百分之十，逾期超
        過六個月者，按上開利率百分之二十加付違約金。並約定如未能按期償還本
        息時，借款本息全部視為到期。嗣被告立大公司先後於八十八年十二月三十
        日、八十九年七月二十五日邀同被告甲○○、乙○○與原告簽訂中長期放款
        增補合約書，除約定增加被告甲○○為連帶保證人外，並將本案借款額度變
        更為七千五百萬元，利息按郵匯局牌告一年期定期儲金機動利率加週年利率
        百分之二浮動計息，每月收息一次，若屆期未清償，原告得自清償日起或依
        宣告提前到期之日起，利率改按原告銀行牌告基本放款利率加週年利率百分
        之一浮動計息，並按月計收，且將借款期限變更為自八十六年十月八日起至
        九十八年四月一日止，且自九十二年起至九十六年止每年固定償還全部本金
        之百分之三，並自九十二年四月一日起開始還第一期款，爾後每四個月為一
        期，至九十六年十二月一日，共分十五期平均攤還全部本金百分之十五，其
        餘部分，則自九十七年四月一日起，以每四個月為一期，共分四期平均攤還
        ，若被告未能依約償還本息或未履行各約款之義務，借款得視同全部到期。
        被告立大公司向原告借款後，自九十年一月起之利息即未再繳付，原告迭經
        催討，均置之不理，有違放款合約第十九條及增補合約書之約定，原告遂於
        九十年五月十日以郵局存證信函宣告即日起本件借款視為全部到期，被告尚
        積欠原告本金七千五百萬元，及如附表一編號一所示之利息、違約金，迄未
        清償。
（三）、被告立大公司為資金週轉需要，邀請被告乙○○為連帶保證人，另向原告借
        款四千萬，兩造於八十八年四月二十六日簽訂短期擔保授信合約，約定借款
        期間為一年（自八十八年四月二十四日起至八十九年四月二十四日止），新
        台幣利息按原告銀行牌告基本放款利率加週年利率百分之○點二五浮動計息
        ，其逾期在六個月以內者，按上開利率百分之十，超過六個月者，按上開利
        率百分之二十加付違約金，又約定如未能按期償還本息，則全部借款本息視
        為到期。嗣被告立大公司分別於八十八年十二月三十日、八十九年七月二十
        五日邀同被告甲○○、乙○○與原告簽訂短期擔保授信增補合約書，除約定
        增加被告甲○○為連帶保證人外，並將借款額度變更為三千五百二十萬元，
        利息改按郵匯局牌告一年期定期儲金機動利率加週年利率百分之二浮動計息
        ，每月收息一次，且約定本借款若屆期未清償，原告得自清償日或依約定宣
        告提前到期之日起，利率改按原告銀行牌告基本放款利率加週年利率百分之
        一浮動計息，按月收付，同時並將借款期限變更為八十八年四月二十四日起
        至九十八年四月一日止，自九十二年起至九十六年每年固定償還全部本金之
        百分之三，並自九十二年四月一日起開始還第一期款，以後每四個月為一期
        ，至九十六年十二月一日，共分十五期平均攤還全部本金百分之十五，其餘
        部分，則自九十七年四月一日起，以每四個月為一期，共分四期平均攤還，
        若被告未能依約償還本息或未履行各約款之義務，全部借款得視同全部到期
        。被告立大公司自九十年一月份起之利息，即未再繳付，原告迭經催繳，均
        置之不理，有違授信合約第十五條及增補合約書之約定，原告遂於九十年五
        月十日以郵局存證信函宣告即日起本件借款視為全部到期，截至目前尚積欠
        本金三千五百二十萬元，及如附表一編號二所示利息、違約金迄未清償。
（四）、被告甲○○、乙○○既為本件二筆借款之連帶保證人，依所立合約書均約定
        ，若被告立大公司不履行合約所負債務時，連帶保證人願拋棄先訴抗辯權，
        立即連帶負責清償，為此依消費借貸及連帶保證契約提起本件訴訟，求為如
        訴之聲明所示判決。
三、證據：提出本院九十年五月二十五日九十高貴民祥九十執全字第一六五八號執行
    命令、立大公司公司變更登記表、立大公司九十年度第六次臨時董事會會議紀錄
    、中長期放款合約、中長期放款增補合約書、存證信函、短期擔保授信合約、短
    期擔保授信增補合約書、放款明細分類帳等件為證。
乙、被告方面：
一、被告甲○○、乙○○未於言詞辯論期日到場，據其於準備程序到場及提出之書狀
    所為之聲明及陳述如左：
（一）、聲明：請求判決駁回原告之訴及其假執行之聲請。
（二）、陳述：被告有為本件借款之連帶保證人，原告應先向被告公司求償，且被告
        亦委請律師於九十年十一月二日寄發高雄郵局存證信八六二一號存證信函，
        通知交通銀行高雄分行依民法第七百五十二條、第七百五十三條、第七百五
        十四條、第七百五十五條，被告不負保證責任。
（三）、證據：提出存證信函乙紙為證。
二、被告立大農畜興業股份有限公司方面：
（一）、聲明：請求判決駁回原告之訴及其假執行之聲請，如受不利判決，願供擔保
        ，請准免為假執行。
（二）、陳述：被告立大公司有向原告借款，請求展延清償，並願意與原告談和解。
　　理　　由
一、本件原告原起訴請求被告應給付原告一億一千零二十萬元，及如附表一所示之利
    息、違約金，嗣減縮訴之聲明為被告應連帶給付原告一億一千零二十萬，及如附
    表二所示之利息、違約金，與民事訴訟法第二百五十五條第一項第三款規定並無
    不合，自無庸經被告之同意即得為之，併此敘明。
二、本件被告甲○○、乙○○均經合法通知，無正當理由未於言詞辯論期日到場，核
    無民事訴訟法第三百八十六條所列各款情形，應依原告之聲請，由其一造辯論而
    為判決。
三、本件原告主張之借款事實，已據其提出與所述相符之本院九十年五月二十五日九
    十高貴民祥九十執全字第一六五八號執行命令、立大公司公司變更登記表、立大
    公司九十年度第六次臨時董事會會議紀錄、中長期放款合約、中長期放款增補合
    約書、存證信函、短期擔保授信合約、短期擔保授信增補合約書、放款明細分類
    帳等件為證，被告立大公司、甲○○、乙○○亦不爭執，自堪信為真實。至原告
    主張被告甲○○、乙○○為本件借款之連帶保證人，應與被告立大公司負連帶清
    償責任等語。被告甲○○、乙○○則以原告應先向立大公司求償，且已委請律師
    寄發存證信函予原告高雄分行，通知依民法第七百五十二條、第七百五十三條、
    第七百五十四條、第七百五十五條，免除保證責任等語，資為抗辯。經查：
四、按連帶保證人對於主債務人所欠債權人之債務，應與主債務人負連帶清償之責，
    而連帶債務之債權人，得對於債務人中之一人或數人或其全體，同時或先後請求
    全部或一部之給付，民法第二百七十三條定有明文，故原告當可以選擇同時或先
    後向主債務人立大公司、或連帶保證人甲○○、或乙○○之其中一人、或數人、
    或全體，同時或先後請求本件借款本息之全部或一部金額，故被告所辯原告應先
    向立大公司求償等語，尚不足採。
五、次按民法第七百五十二條規定：「約定保證人僅於一定期間內為保證者，如債權
    人於其期間內，對於保證人不為審判上之請求，保證人免其責任。」，同法第七
    百五十三條規定：「保證未定期間者，保證人於主債務清償期屆滿後，得定一個
    月以上之相當期限，催告債權人於其期限內，向主債務人為審判上之請求。債權
    人不於前項期限內向主債務人為審判上之請求者，保證人免其責任。」；又「就
    連續發生之債務為保證而未定有期間者，保證人得隨時通知債權人終止保證契約
    。前項情形，保證人對於通知到達債權人後所發生主債務人之債務，不負保證責
    任。」、「就定有期限之債務為保證者，如債權人允許主債務人延期清償時，保
    證人除對於其延期已為同意外，不負保證責任。」，民法第七百五十四條、第七
    百五十五條分別定有明文。可得而知，民法第七百五十二條適用於定有期間之保
    證，第七百五十三條適用於未定期間之保證，第七百五十四條適用於連續發生之
    債務的未定期間保證，至於民法第七百五十五條則適用於保證之主債務定有期限
    之情形。兩造所簽訂之連帶保證條款約定：「凡乙方（被告立大公司）基於本合
    約項下所負之一切債務，連帶保證人願與乙方負同一債務，對甲方（原告）各負
    全部清償之責任。」、「如乙方未能履行本合約所訂各條款時，連帶保證人應立
    即連帶清償，並賠償乙方不履行本合約致甲方所受之損失。」、（見中長期放款
    合約第二十六條、第二十七條，短期擔保授信合約第二十七條、第二十八條），
    且增補合約書之內容為原合約之一部分，又依兩造於八十九年七月二十五日所簽
    訂之中長期放款增補合約書約定，將附表一之編號一之借款額度變更為七千五百
    萬元，借款期限變更為九十八年四月一日，並約定如甲方允許乙方延期清償時，
    無需再徵求保證人同意，連帶保證人同意對全部債務仍負連帶保證責任（該合約
    書第一條第二項、第四項、第六項第六款）；另兩造於八十九年七月二十五日所
    簽訂之短期擔保授信增補合約書約定，將附表一編號二之借款額度變更為三千五
    百萬元，借款期限變更為八十八年四月二十四日起至九十八年四月一日止，並約
    定如甲方允許乙方延期清償時，無需再徵求連帶保證人之同意，連帶保證人同意
    對全部債務負連帶保證責任（見合約書第一條第二項、第四項、第五項第六款）
    。故被告甲○○、乙○○與原告間之連帶保證內容，是對被告立大公司所欠原告
    如附表所示之全部借款負連帶清償之責，僅有約定借款（主債務）期限，並無約
    定保證期間，而立大公司因自九十年一月份起即未依約定繳息，原告迭經催討，
    均置之不理，乃違反兩造所簽訂之中長期放款合約書第十九條及該增補合約書、
    短期擔保授信合約書第二十七條與第二十八條及增補合約書之約定，原告遂於九
    十年五月十日以郵局存證信函通知自即日起本件借款視為全部到期，而被告甲○○、乙○○雖曾於九十年十一月二日以存證信函，催告原告，依民法第七百五十
    三條第一項規定，限原告於一個半月內向立大公司為審判上之請求，然原告已於
    九十年十一月九日對主債務人即被告立大公司起訴請求清償本件借款，此有高雄
    郵局存證信函第三一六九號、第八六二一號等二紙存證信函影本、起訴狀等件附
    卷可稽，故被告甲○○、乙○○並不能依民法第七百五十三條第二項免除本件保
    證責任；又本件借款債務之發生均在被告甲○○、乙○○通知原告依民法第七百
    五十四條免除保證責任之前，既已發生之債務，且均已屆清償期，被告甲○○、
    乙○○即應與被告立大公司負連帶清償之償，此有放款明細分類帳在卷可證，則
    被告甲○○、乙○○自不得依民法第七百五十四條規定免除保證責任。又本件借
    款期間變更均經被告甲○○、乙○○簽名同意，此有前揭增補合約書在卷可證，
    至於本件借款於九十年五月十日視為全部到期被告甲○○、乙○○辯稱原告已默
    示同意延期清償，此為原告所否認，被告甲○○、乙○○亦未提出任何證據或證
    據方法以供調查，故其所辯不足採，縱認原告有默示同意被告立大公司延期清償
    ，惟兩造本件借款之增補契約均有約定如原告允許立大公司延期清償，均得不經
    連帶保證人即被告乙○○、甲○○之同意，故被告甲○○、乙○○亦不得主張依
    民法第七百五十五條免除保證責任。再者，本件兩造間既無約定保證期間，更當
    無前揭民法第七百五十二條關於定有保證期間之保證責任免除規定之適用，則被
    告甲○○、乙○○不得依民法第七百五十二條規定主張免除連帶保證責任。故被
    告甲○○、乙○○所辯依民法第七百五十二條、第七百五十三條、第七百五十四
    條、第七百五十五條規定免除保證責任等語不足採，被告甲○○、乙○○仍為本
    件借款之連帶保證人，自應與被告立大公司與本件借款負連帶清償之責。
五、從而，原告依消費借貸及連帶保證契約請求被告連帶給付借款一億一千零二十萬
    元，及如附表一所示之利息違約金，為有理由，應予准許。
六、假執行及免為假執行之宣告：原告及被告立大農畜興業股份有限公司分別陳明願
    供擔保，請求宣告假執行或免為假執行，經核無不合，爰各酌定相當之擔保金額
    ，予以准許。
七、結論：本件原告之訴為有理由，依民事訴訟法第三百八十五條第一項前段、第八
    十五條第二項、第三百九十條第二項、第三百九十二條，判決如主文。
中　　　華　　　民　　　國　　九十一　　年　　　三　　　月　　  十三　　日
                              臺灣高雄地方法院民事第二庭
~B審判長法　　　官  吳進寶
~B　　　法　　　官  蘇姿月
~B　　　法　　　官  陳月雯
右為正本係照原本作成。
如對本判決上訴，須於判決送達後二十日內向本院提出上訴狀。
中　　　華　　　民　　　國　　九十一　　　年　　三　　　月　　  十三　　日
~B　　　法院書記官　陳展榮
附表一
借款本金、利息及違約金明細表
┌───────┬───────┬──────┬────────────────────────────────────╮
│本金（新台幣）│利 息 起 算 日│利　　　　率│違約金　　　　　　　　　　　　　　　　　　　　　　　　　　　　　　　　　│
├───────┼───────┼──────┼────────────────────────────────────┤
│柒仟伍佰萬元整│（１）自民國九│（１）年息百│本金部份：　　　　　　　　　　　　　　　　　　　　　　　　　　　　　　　│
│　　　　　　　│十年一月四日起│百分之七．三│自九十年五月十日起至九十年十一月九日止依年息百分之０．九八二，自九十年十│
│　　　　　　　│至九十年五月九│五。        │一月十日起至清償日止依年息百分之一．九六四計付違約金。　　　　　　　　  │
│　　　　　　　│日止。　　　  │            │利息部份：　　　　　　　　　　　　　　　　　　　　　　　　　　　　　　　│
│　　　　　　　│（２）自民國九│（２）年息百│自九十年二月一日起至九十年五月九日止依年息百分之０．七三五，自九十年五月│
│　　　　　　　│年五月十日起至│分之九．八二│十日起至九十年七月卅一日止依年息百分之０．九八二，自九十年八月一日起至清│
│　　　　　　　│清償日止      │。          │償日止依年息百分之一．九六四計付違約金。　　　　　　　　　　　　　　　　│
├───────┼───────┼──────┼────────────────────────────────────┤
│仟伍佰貳拾萬│（１）自民國九│（１）年息百│本金部份：　　　　　　　　　　　　　　　　　　　　　　　　　　　　　　　│
│元整　　　　　│十年一月一日起│分之七．三五│自九十年五月十日起至九十年十一月九日止依年息百分之０．九八二，自九十年十│
│　　　　　　　│至九十年五月九│。          │日起至清償日止依年息百分之一．九六四計付違約金。　　　　　　　　　　　　│
│　　　　　　　│日止。        │            │利息部份：　　　　　　　　　　　　　　　　　　　　　　　　　　　　　　　│
│　　　　　　　│（２）九十年五│（２）年息百│自九十年二月一日起至九十年五月九日止依年息百分之０．七三五，自九十年五月│
│　　　　　　　│月十日起至清償│分之九點八二│十日起至九十年七月卅一日止依年息百分之０．九八二，自九十年八月一日起至清│
│　　　　　　　│日止。　　    │            │償日止依年息百分之一．九六四計付違約金。　　　　　　　　　　　　　　　　│
└───────┴───────┴──────┴────────────────────────────────────┘
附表二
借款本金、利息及違約金明細表
┌───────┬───────┬──────┬────────────────────────────────────┐
│本金（新台幣）│利 息 起 算 日│利　　　　率│違約金　　　　　　　　　　　　　　　　　　　　　　　　　　　　　　　　　│
├───────┼───────┼──────┼────────────────────────────────────┤
│柒仟伍佰萬元整│(1)自民國九十 │(1)年息百分 │本金部份：　　　　　　　　　　　　　　　　　　　　　　　　　　　　　　　│
│　　　　　　　│年一月一日起至│之七．三五。│自九十年五月十日起按上開利率九．八二％，逾期在六個月以內者依上開利率之一│
│　　　　　　　│九十年五月九日│(2)年息百分 │成，逾期在六個月以上者依上開利率之二成計付違約金。　　　　　　　　　　　│
│　　　　　　　│止。　　　　　│之九．八二。│利息部份：　　　　　　　　　　　　　　　　　　　　　　　　　　　　　　　│
│　　　　　　　│(2)自民國九十 │　　　　　　│自九十年二月一日起至九十年五月九日止上開利率為七．三五％，九十年五月十日│
│　　　　　　　│年五月十日起至│　　　　　　│起至清償日止按上開利率九．八二％，逾期在六個月以內者依上開利率之一成，逾│
│　　　　　　　│清償日止。　　│　　　　　　│期在六個月以上者依上開利率之二成計付違約金。　　　　　　　　　　　　　　│
├───────┼───────┼──────┼────────────────────────────────────┤
│仟伍佰貳拾萬│(1)自民國九十 │(1)年息百分 │本金部份：　　　　　　　　　　　　　　　　　　　　　　　　　　　　　　　│
│元整　　　　　│年一月一日起至│之七．三五。│自九十年五月十日起按上開利率九．八二％，逾期在六個月以內者依上開利率之一│
│　　　　　　　│民國九十年五月│(2)年息百分 │成，逾期在六個月以上者依上開利率之二成計付違約金。　　　　　　　　　　　│
│　　　　　　　│(2)自民國九十 │之九．八二。│利息部份：　　　　　　　　　　　　　　　　　　　　　　　　　　　　　　　│
│　　　　　　　│年五月十日起至│　　　　　　│自九十年二月一日起至九十年五月九日止按上開利率七．三五％．九十年五月十日│
│　　　　　　　│清償日止。　　│　　　　　　│起至清償日止，上開利率九．八二％，逾期在六個月以內者依上開利率之一成，逾│
│　　　　　　　│　　　　　　　│　　　　　　│期在六個月以上者依上開利率之二成計付違約金。　　　　　　　　　　　　　　│
└───────┴───────┴──────┴────────────────────────────────────┘
